---
title: "Titre de votre page d'importation"
title-block-banner: true
description: | 
  Petite description de cette page.
# à changer
date: "2022-12-21"
# Modifier les détails que vous voulez
author:
  - name: "Amy Vallières"
    # Votre site web perso ou github
    url: https://github.com/VOTREUSERNAME
    # les champs d'affiliation sont optionnels, vous pouvez les
    # comment out en ajoutant un # devant.
    affiliation: FAS1002
    affiliation-url: https://FAS1002.github.io/A22
    # changer pour votre propre orcid id
    # https://orcid.org/ pour vous inscrire.
    orcid: 0000-0000-0000-0000

# TRUE == Générer une citation pour cette page précise. Pour enlever, mettre false.
citation: true
# Inclure les références que vous utilisez dans vos rapports. Je conseille Zotero pour construire
# ce fichier ou de connecter RStudio directement pour pouvoir citer avec @nom-de-reference.
bibliography: references.bib
---

Il est maintenant le temps de décrire votre projet avant de passer au document suivant, soit l'importation et la manipulation des données.

Je vous conseille d'écrire cette partie en dernier, une fois que vous aurez déjà vos résultats et figures afin d'éviter de réécrire cette page plusieurs fois.

::: callout-important
N'oubliez pas d'inclure vos références sur chacune des pages!
:::

Par exemple:

> Les données proviennent entre autres de @owidenergy.

```{r}
library(tidyverse)
library(fs)
library(lubridate)
library(skimr)
library(countrycode)
library(gsheet)
library(httr)
```

**\### Les données *Our World in Data***

J'utilise en premier la banque de données du \\\*Co2 and Greenhouse Gaz Emissions\\\*. Celle-ci sera mis à jour à tous les jours.

Les données proviennent de : https://raw.githubusercontent.com/owid/co2-data/master/owid-co2-data.csv).

```{r}
source("helper.R")
data_co2 <- get_raw_data()
```

### Les données *Gapminder*

Pour la deuxième banque de données, je fais appel à celle produite par *Gapminder* qui se nomme *Life Expectancy at Birth*. Celle-ci seront re-téléchargé pour une mise à jour à tous les mois.

```{r}
url_gapminder <-  "https://docs.google.com/spreadsheets/d/1RheSon1-q4vFc3AGyupVPH6ptEByE-VtnjOCselU0PE/edit#gid=176703676"
sheet_gapminder <- gsheet2tbl(url_gapminder)
base_path <- path("data", "raw")
fname_gap <- paste(today(), "gapm.csv", sep = "_")
fpath_gap <- path(base_path, fname_gap)
write.csv(sheet_gapminder, "sheet_gapminder.csv")
```

### Création d'une variable

Nous allons créer la variable continent pour les deux banques de données pour faciliter les analyses.

```{r}
data_co2 <- data_co2 |> 
    mutate(continent = countrycode(sourcevar = data_co2$country,
                                   origin = "country.name",
                                   destination = "continent"))
sheet_gapminder <- sheet_gapminder |> 
    mutate(continent = countrycode(sourcevar = sheet_gapminder$name,
                                   origin = "country.name",
                                   destination = "continent"))
```

### Recoder les variables

Les variables des deux banques de données n'ont pas le même nom, on va donc changer la variable *name* de gapminder par *country*.

```{r}
sheet_gapminder <- sheet_gapminder |> 
    rename(country = name,
           year = time)
```

## Exporter les données

Exporter les données qui sont traités dans le dossier data/processed.

```{r}
write_csv(data_co2,file = "data/processed/data_co2.csv")
write_csv(sheet_gapminder, file = "data/processed/sheet_gapminder.csv")
```
