---
title: "Projet final pour le cours FAS1002"
---

Il s'agit d'une analyse de données sur les émissions de CO2 par continent. L'objectif est de comprendre comment les émissions de CO2 ont évolué au cours des années et comment elles sont distribuées géographiquement. Pour ce faire, plusieurs statistiques sommaires sont calculées pour chaque continent, ainsi que des graphiques qui illustrent l'évolution des émissions de CO2 par unité de PIB, la densité de la population en fonction des émissions de CO2 par habitant et l'évolution des émissions de CO2 par habitant au cours du temps. Les résultats montrent que les émissions de CO2 par unité de PIB ont diminué dans la plupart des continents depuis 1990, que la plupart des continents ont des densités de population plus élevées pour les niveaux d'émissions de CO2 par habitant plus faibles et que les émissions de CO2 par habitant ont augmenté dans la plupart des continents depuis 1990. L'analyse inclut également une brève exploration de l'espérance de vie au cours du temps selon les continents.

## Un graphique intéressant

```{r}
library(ggplot2)
library(readr)
library(dplyr)
# Charger les données
data_co2 <- read_csv("data/processed/data_co2.csv", show_col_types = FALSE)
data_co2_2016 <- filter(data_co2, year == "2016")
data_co2_1990 <- filter(data_co2, year == "1990")
# Créer le graphique
ggplot(data = data_co2_2016, aes(x = continent, y = co2_per_capita, fill = continent)) +
geom_bar(stat = "identity") +
  labs(x = "Continent", y = "Emissions de CO2 par habitant", title = "Émissions de CO2 par habitant pour chaque continent en 2016",
       fill = "continent") +
  theme(plot.title = element_text(hjust = 0.5))
```

<aside>Parce que pourquoi ne pas mettre une annotation sur le côté. Je pensais pas être capable de faire autant de graphiques!</aside>

```{r}
ggplot(data = data_co2_1990, aes(x = continent, y = co2_per_capita, fill = continent)) +
  geom_bar(stat = "identity") +
  labs(x = "Continent", y = "Emissions de CO2 par habitant", title = "Émissions de CO2 par habitant pour chaque continent en 1990",
       fill = "continent") +
  theme(plot.title = element_text(hjust = 0.5))
```

### Deux graphiques

C'est deux graphqiues sont intéressants et sont un bon avant-goût des analyses qui vont suivre ;)

## Remerciements {.appendix}

J'aimerais remercier toute la cohorte du cours FAS1002 de l'automne 2022 pour leur ouverture et efforts tout au long de la session!

Et merci à toi Samuel !

#### Les références

Gapminder. s. d. « Life Expectancy at Birth \| Gapminder ». https://www.gapminder.org/data/documentation/gd004/.

Ritchie, Hannah, Max Roser, et Pablo Rosado. 2020. « CO₂ and Greenhouse Gas Emissions ». Our World in Data.
